臺灣高等法院高雄分院刑事判決　　　　　　　　九十三年度上更(一)字第一六號
　　上　訴　人　台灣高雄地方法院檢察署檢察官
　　被　　　告　丙○○
　　指定辯護人　戊○○律師
　　被　　　告　己○○
　　指定辯護人　本院公設辯護人　乙○○
右上訴人因被告違反毒品危害防制條例案件，不服臺灣高雄地方法院九十年度訴字第
一八八七號中華民國九十二年八月二十八日第一審判決（起訴案號：臺灣高雄地方法
院檢察署八十九年度偵字第二二五五九號），提起上訴，經判決後由最高法院發回更
審，本院判決如左：
      主  文
原判決撤銷。
丙○○、己○○共同販賣第二級毒品，己○○累犯，丙○○處有期徒刑柒年貳月，己
○○處有期徒刑柒年肆月。
扣押之安非他命貳小包（驗前毛重零點陸公克，驗後毛重零點伍公克）沒收銷燬之；
電子磅秤壹台、夾鏈袋壹佰玖拾個、塑膠袋封口機壹台均沒收。販賣第二級毒品所得
參仟元沒收，如全部或一部不能沒收時，以其財產抵償之。
      事  實
一、己○○前因違反麻醉藥品管理條例，經台灣高等法院台南分院判處有期徒刑八月
    確定，於八十五年十月三十一日執行完畢，猶不知悔改。其與丙○○係同居關係
    ，二人基於共同意圖營利之犯意聯絡，於民國（下同）八十九年九月二十五日，
    在高雄市○○區○○路二十巷三弄九號處，由己○○提供並交付第二級毒品安非
    他命一包予丙○○，再由丙○○以新台幣（下同）三千元之代價，販賣安非他命
    一包予余方聰珠施用。嗣於八十九年十月四日下午十一時五十分許，余方聰珠因
    持有上開毒品，在高雄市三民區○○○路四二○巷口處，為警查獲，並扣押安非
    他命一包。再由余方聰珠帶同員警至高雄市○○區○○路二十巷三弄九號處，查
    獲己○○、丙○○所有之第二級毒品安非他命一包（與余方聰珠之安非他命共二
    小包，驗前毛重零點陸公克，驗後毛重零點伍公克）、己○○所有供販賣安非他
    命所用之電子磅秤一個（在丙○○之皮包內查獲）、塑膠袋封口機一台、空夾鏈
    袋一百九十個等物。
二、案經高雄市政府警察局三民第二分局移送台灣高雄地方法院檢察署檢察官。
      理  由
一、訊據被告丙○○、己○○二人，均否認有何販賣第二級毒品犯行，被告丙○○辯
    稱：伊並無販賣毒品予余方聰珠，伊係與余方聰珠一起合資向被告己○○購買安
    非他命，而警方查扣之安非他命及分裝器具等工具均係被告己○○所有，與伊無
    關等語；被告己○○則辯稱：伊沒有販賣安非他命予余方聰珠及丙○○吸食，現
    場為警查扣之毒品及分裝器具等物不知是何人所有，因綽號「阿生」之人當天有
    去查獲現場，伊推測可能是「阿生」所留下等語。
二、經查：
  (一)被告己○○、丙○○二人如何於右揭時地，以三千元之代價，販賣第二級毒品安
    非他命予余方聰珠施用等情，已經被告丙○○於警訊中坦承：「（余芳聰珠供稱
    妳於八十九年九月二十五日曾販賣第二級毒品安非他命一小包給她，是否有此事
    ？）是己○○叫我交一包安非他命給余方聰珠，然後向余方聰珠收取三千元」、
    「（警方所查獲之電子磅秤、夾鏈袋：：：是做何用途？）是己○○用來分裝毒
    品的工具」等情不諱；核與證人余方聰珠於警詢中供稱：「（安非他命一包）是
    於八十九年九月二十五日在高雄市○○區○○路二十巷三弄九號向綽號『阿妹』
    之女子（指被告丙○○）以三千元購得」等語相符（見警訊卷第二、四頁），自
    堪信為真實。
  (二)本件依搜索扣押證明筆錄及丙○○、余方聰珠二人之筆錄記載，余方聰珠係因煙
    毒案件遭檢方通緝，於八十九年十月四日晚上為警緝獲，從其皮包內搜出安非他
    命一小包，因余方聰珠拒絕於夜間接受訊問，警方乃於十月五日凌晨零時十分停
    止訊問，並於凌晨二時三十分前往高雄市○○區○○路二十巷三弄九號住處逕行
    搜索，當場查獲被告二人，扣得安非他命一包、電子磅秤一個、塑膠袋封口機一
    台、空夾鏈袋二包（一百九十個）等物，隨後再於當日上午六時繼續訊問余方聰
    珠，而位於鼎貴路之房屋係余方聰珠提供給被告二人居住，余方聰珠本人亦住在
    該處（見警訊卷第一頁、偵查卷第二十九頁背面），此有該搜索扣押證明筆錄及
    丙○○、余方聰珠二人之筆錄可稽，且證人余方聰珠於原審審理中復證稱：「（
    本案查獲過程？）當天我從鼎貴路三弄出來被警查獲，警察問我毒品到何處買的
    ，我向警察說跟綽號『阿妹』就是被告丙○○買的」等語（見原審卷第八十頁）
    ，則本件係余方聰珠拒絕於夜間接受訊問，警方前往其住處逕行搜索，始一併將
    被告二人查獲，且本件被告己○○、丙○○亦自承上開遭查獲處所是由余方聰珠
    所免費提供住宿，顯見彼此關係密切，是若真如被告所辯並未出售毒品給余方聰
    珠吸食，則余方聰珠豈有無故於警訊中栽贓陷害被告，無端指證被告等販賣安非
    他命？又被告丙○○堅決否認即可，又何必供認曾交付安非他命給余方聰珠並收
    取款項？是證人余方聰珠上開陳述尚無故意誣陷或虛偽之可能。
  (三)此外，復有扣案之第二級毒品安非他命二包（驗前毛重零點陸公克，驗後毛重零
    點伍公克）、供販賣安非他命所用之電子磅秤一個（在丙○○之皮包內查獲）、
    塑膠袋封口機一台、空夾鏈袋一百九十個等物可資佐證。該安非他命晶體經送驗
    結果，確係甲基安非他命，此有高雄醫學大學附設中和紀念醫院第九二○三－六
    二號檢驗報告一份附於原審卷內可證（見原審卷第二四一頁），被告等所販賣之
    物品確係安非他命無訛。又電子磅秤雖非專供秤量毒品分裝之用，但畢竟是販賣
    毒品案件中常見之分裝工具，且其秤量範圍極少，僅供微量之用，並非一般人日
    常生活必備之物，亦顯係供被告等販賣時分裝毒品所用之物。又販賣毒品行為在
    通常情形下均係以牟利為其主要誘因及目的，本案被告等販賣第二級毒品，為最
    輕本刑七年以上有期徒刑之罪，如於買賣之過程中無利可圖，何必甘冒觸犯刑罰
    之高度風險幫助他人取得毒品？自堪信被告等於販賣時，其價格必較成本為高，
    其等有賺取價差以營利之意圖，亦堪認定。
  (四)證人余方聰珠嗣後於檢察官偵查中改稱：「（警詢中稱你施用毒品向丙○○買的
    ？）當天我們一起去買，由他進去，我在外面等，他不讓我知道她向誰買」，復
    於原審審理中證稱：「我錢拿給被告郭（玲媛），請被告郭幫我買約二、三次，
    都是他毒品拿到台南給我：：：」、「毒品可能是在台南買的」等語（原審卷第
    一六七頁）；而被告丙○○於檢察官初次偵訊中則供稱：毒品是向「阿生」買的
    ，警方查扣之東西也是「阿生」所寄放，「阿生」並將磅秤擺在伊皮包裡面等語
    （見偵查卷第十六頁反面、第十七頁），復於偵訊中又供稱：為警查扣之物係被
    告己○○所有，電子磅秤是被告己○○放在伊皮包內，而「阿生」是被告己○○
    販毒之上游，黃良山則是被告己○○之下游，「阿生」並不是黃良山，安非他命
    是伊與余方聰珠一起出錢向被告己○○買，由伊進去向被告己○○買，共買三次
    ，前二次在台南買，第三次與余方聰珠一起去等詞（見偵查卷第四九頁反面、第
    五十頁、第五九頁反面），而於原審調查訊問時供稱：伊與余方聰珠向己○○合
    買四次，前三次在台南有買到，第四次在高雄沒買到，又「阿生」就是黃良山等
    語（見原審九十年九月十一日、九十一年四月二十五日、十一月十九日訊問筆錄
    ），是依證人余方聰珠前後之陳述，以及共同被告丙○○前揭供述，其就究竟係
    向被告丙○○買，或與丙○○共同購買；「阿生」是否即黃良山及究係販賣毒品
    予余方聰珠或與余方聰珠一起購買毒品之次數等情節；前後指訴雖有紛歧，但本
    院認為１余方聰珠於警訊中之供述核與被告丙○○於警訊中之自白相符；２被告
    丙○○於原審審理中自承：「警察沒有刑求我，：：」，顯見丙○○於警訊中之
    陳述係出於其自由意志所為；３被告丙○○迭於原審審理中以及本院審理中陳稱
    ：「己○○與余方聰珠有前往我家，要求我母親交代我如此陳述，要我把事情推
    給阿生，不能供出己○○出來，否則要我們全家人好看：：」，證人即丙○○母
    親丁○○於本院審理中亦證稱：剛剛發生本案的時候，我女兒去勒戒，被告己○
    ○有和一位女孩叫「余方聰珠」的人一起去我家，要求我轉告我女兒，說販賣毒
    品的人叫「阿生」，要把責任推給「阿生」，如果不推給「阿生」的話，大家就
    有責任，而且如果不講是「阿生」的話，就要把我的女兒抓走，被告己○○總共
    去很多次，也有叫年輕人去我家，他要求要把販賣毒品的人講「阿生」等情。４
    余方聰珠雖前後供述不一，但其所指安非他命之來源均為丙○○。被告丙○○所
    指其所取得安非他命之人，除於檢察官偵查初訊時係指「阿生」外，餘均為被告
    己○○等情以觀，應以證人余方聰珠於警訊中之證言，以及被告丙○○於警訊中
    之自白為較可信，自應以其等於警訊中之陳述為本案認定之依據。
  (五)被告己○○雖另以：「案發當天，伊與丙○○爭吵很激烈，丙○○曾向其表示要
    讓伊不好過：：」，辯稱係丙○○故意誣陷；證人余新盆於本院審理中雖亦證稱
    ：「當時他們二人爭吵很激烈，有聽到摔東西的聲音，也有行動電話的零件拋出
    來，是何人摔東西我不知道，原因為何我也不清楚，但當時我有聽到己○○說『
    你這樣對你也沒有那麼好處』，至於被告丙○○講過甚麼話，因為爭吵很大聲，
    我沒有聽到講什麼。」等語，然查被告己○○與丙○○二人係屬同居男女朋友關
    係，此為被告等所不否認，雙方並無深仇大恨，縱雙方確有爭執甚烈，亦係雙方
    共同生活中所發生之摩擦，縱被告丙○○曾向被告己○○表示「讓其不好過」，
    亦不足以證明被告丙○○於警訊中之陳述係故為誣陷被告己○○之詞。
  (六)綜上所述，被告己○○、丙○○罪證已很明確，其等所辯均顯係卸責之詞，不足
    採信，犯行均堪認定。
三、核被告二人所為，均係犯毒品危害防制條例第四條第二項之販賣第二級毒品罪（
    毒品危害防制條例雖於九十二年七月九日修甲，九十三年一月九日甲式施行，但
    修甲前與修甲後關於販賣第二級毒品罪之法律罪責並無不同，自無比較適用之問
    題），被告二人，由己○○提供毒品，丙○○實施販賣，其等二人間有犯意之聯
    絡與行為之分擔，均為共同甲犯。被告己○○前因違反麻醉藥品管理條例，經台
    灣高等法院台南分院判處有期徒刑八月確定，於八十五年十月三十一日執行完畢
    ，有台灣高等法院被告全國前案紀錄表一份附卷可參，五年以內再犯有期徒刑以
    上之本罪，為累犯，應依法就法定刑為有期徒刑及罰金部分加重其刑，至法定刑
    為無期徒刑部分依法則不得加重。
四、原審未查，遽為被告等二人均無罪之判決，尚有未洽。檢察官上訴意旨，執此指
    摘原判決不當，為有理由，自應由本院將原判決撤銷改判。爰審酌被告等二人販
    賣毒品一次、販賣毒品一包，數量不多，惟被告等犯罪後均砌詞卸責，態度非佳
    ，被告己○○係累犯，情節較重等一切情狀，分別量處如主文第二項所示之刑。
    扣押之安非他命貳小包（驗前毛重零點陸公克，驗後毛重零點伍公克）係第二級
    毒品，依毒品危害防制條例第十八條第一項之規定沒收銷燬之；電子磅秤壹台、
    夾鏈袋壹佰玖拾個、塑膠袋封口機壹台，均係被告己○○所有，此已經被告丙○
    ○陳述在卷，供販賣第二級毒品分裝所用之物，依同條例第十九條第一項之規定
    沒收之。因販賣第二級毒品所得之參仟元，依同條例第十九條第一項之規定沒收
    ，如全部或一部不能沒收時，以其財產抵償之。
五、被告丙○○經合法傳喚，無甲當之理由不到庭，爰不待其陳述，逕行判決。
據上論結，應依刑事訴訟法第三百六十九條第一項前段、第三百七十一條、第三百六
十四條、第二百九十九條第一項前段，毒品危害防制條例第四條第二項、第十八條第
一項、第十九條第一項，刑法第十一條、第二十八條、第四十七條，判決如主文。
本案經檢察官羅建勛到庭執行職務。
中      華民      國    九十三    年      九      月    十六      日
                              臺灣高等法院高雄分院刑事第九庭
                                  審判長法官  張明松
                                        法官  郭玫利
                                        法官  任森銓
右甲本證明與原本無異。
如不服本判決應於收受本判決後十日內向本院提出上訴書狀，其未述上訴理由者，
並得於提起上訴後十日內向本院補提理由書狀（均須按他造當事人之人數附繕本)「
切勿逕送上級法院」。
                                      書記官  蘇恒仁
中      華      民      國    九十三    年      九      月    十六      日
附錄：本判決論罪科刑法條：
毒品危害防制條例第四條
製造、運輸、販賣第一級毒品者，處死刑或無期徒刑；處無期徒刑者，得
併科新臺幣一千萬元以下罰金。
製造、運輸、販賣第二級毒品者，處無期徒刑或七年以上有期徒刑，得併
科新臺幣七百萬元以下罰金。
製造、運輸、販賣第三級毒品者，處五年以上有期徒刑，得併科新臺幣五
百萬元以下罰金。
製造、運輸、販賣第四級毒品者，處三年以上十年以下有期徒刑，得併科
新臺幣三百萬元以下罰金。
製造、運輸、販賣專供製造或施用毒品之器具者，處一年以上七年以下有
期徒刑，得併科新臺幣一百萬元以下罰金。
前五項之未遂犯罰之。
